【裁判字號】    98,易,206
【裁判日期】    990210
【裁判案由】    詐欺
【裁判全文】
臺灣臺東地方法院刑事判決               98年度易字第206號
公  訴  人  臺灣臺東地方法院檢察署檢察官
被      告  丙○○
選任辯護人  陳信伍律師
上列被告因詐欺案件，經檢察官提起公訴（98年度偵字第1040號
），被告於審理程序中為有罪之陳述，經本院合議庭裁定由受命
法官獨任進行簡式審判程序，判決如下：
    主  文
丙○○意圖為自己不法之所有，以詐術使人將本人之物交付，處
有期徒刑壹年貳月，減為有期徒刑柒月。
    犯罪事實
一、丙○○前曾因誤認其所栽種之鳳梨田係座落在其所有而登記
    所有權予其子陳泰榮之臺東市○○段822地號土地上（鳳梨
    田實際座落臺東市○○段816、823、824、848等地號土地）
    ，於民國95年9月8日，將上揭土地出賣予有意購買鳳梨田所
    在位置土地之戊○○，嗣戊○○取得土地後申請鑑界，發現
    鳳梨田坐落位置並非位於臺東市○○段822地號土地上，經
    雙方協調後，戊○○於95年12月21日將該地過戶予丙○○，
    丙○○則退還買賣價金予戊○○。丙○○經此事件已知悉其
    所種植之鳳梨田並非座落在臺東市○○段822地號土地上，
    竟意圖為自己不法之所有，基於詐欺取財之犯意，於96年3
    、4月間，向同屬有意購買該鳳梨田所在位置土地之甲○○
    謊稱，該鳳梨田座落在其所有之臺東市○○段822地號土地
    上，致甲○○陷於錯誤，乃於96年4月7日借用郭獻東之名義
    與丙○○訂立買賣契約，並迄於96年4月17日陸續交付價金
    即新臺幣（下同）156萬元予丙○○完訖；嗣該土地過戶後
    ，甲○○於96年8月3日申請鑑界時，發現鳳梨田座落位置並
    非臺東市○○段822地號土地，始知受騙。
二、案經甲○○訴由臺灣臺東地方法院檢察署檢察官偵查起訴。
    理  由
壹、程序事項
    被告丙○○所犯者非為死刑、無期徒刑、最輕本刑為3年以
    上有期徒刑之罪或高等法院管轄第一審案件，其於審理程序
    進行中，先就被訴事實為有罪之陳述，經告知其簡式審判程
    序之旨，並聽取公訴人、被告及辯護人之意見後，本院合議
    庭依刑事訴訟法第273條之1第1項之規定，裁定由受命法官
    獨任以簡式審判程序進行本案之審理。
貳、實體事項
一、上揭犯罪事實，業據被告丙○○於本院審理時坦承不諱，核
    與告訴人甲○○於偵查中之指述，及證人戊○○、丁○○於
    偵查中之證述情節相符；且上揭鳳梨田所在位置經實地測量
    結果座落於臺東市○○段816、823、824、848等地號土地乙
    情，業據臺灣臺東地方法院檢察署檢察事務官會同臺東縣臺
    東地政事務所測量人員、告訴人到場履勘並指界測量明確，
    此有臺灣臺東地方法院檢察署現場履勘筆錄1份、履勘現場
    照片4張及臺東縣臺東地政事務所98年7月27日函附複丈成果
    圖1份附卷可稽；另有被告與告訴人（借用第三人郭獻東名
    義為買受人）上揭土地之買賣契約書1份、空照圖4張、地籍
    圖2張在卷可參，足徵被告上開自白與事實相符，堪以採信
    。
二、至被告之辯護人仍為其辯稱：被告自始並未對告訴人施用詐
    術，是告訴人自己喜歡上開土地才購買；且地籍資料屬公開
    資訊，告訴人應自己查證上開土地之界線謹慎評估後再購地
    ，不能因為其自己誤認土地界線即認定被告施用詐術云云。
    惟上揭犯罪事實業據被告坦白承認，其於本院審理時供承：
    伊與告訴人訂定上揭土地買賣契約時，大概知道伊所栽種之
    鳳梨田位置並非座落在臺東市○○段822地號土地上，且伊
    知道告訴人所要購買的土地係鳳梨田所在位置之土地等語（
    見本院卷第80頁）；參以告訴人於偵查中指述：被告曾向伊
    說過鳳梨田所在位置之土地係其所有，土地上之鳳梨是其所
    種植，伊有向被告確認土地位置，被告說沒錯，鳳梨田是他
    的等語。足證告訴人係因被告對其訛稱鳳梨田座落在臺東市
    ○○段822地號土地上，始陷於錯誤而與被告訂立土地買賣
    契約；況告訴人陳稱：伊所以購買土地許久後才申請鑑界，
    係因被告的職業是代書，土地過戶由被告辦理，鑑界之事也
    是請被告一併處理等語（見98年度偵字第1040號偵查卷宗第
    3頁），可知告訴人因被告以土地代書為業，乃將上揭土地
    過戶及鑑界事宜委託被告處理，是其因信服被告身為土地代
    書之專業能力，而未在買賣土地前自行查證土地界線，並無
    悖於常情。從而，被告雖僅對告訴人為上開不實告知行為，
    而告訴人仍有查證空間，然衡酌其身為土地代書之身分遠較
    一般出賣人更容易取信買受人，其上揭不實告知行為，自已
    該當施用詐術行為，辯護人上開辯護意旨顯有誤會，洵無可
    採。辯護人又為被告辯稱：本案發生後，被告已將名下土地
    讓與告訴人，並陸續還款，且與告訴人在本院成立和解，足
    認被告並無詐欺取財之犯意云云。惟辯護人所指被告上開行
    為，縱然屬實，亦屬犯後態度問題，自不得據此溯及推論被
    告案發時之主觀犯意甚明，辯護人此部分辯解亦無可採。
三、綜上，本案被告罪證明確，犯行堪以認定，應依法論科。
四、核被告所為，係犯刑法第339條第1項詐欺取財罪。爰審酌被
    告於經過與證人戊○○間土地買賣、解約等事件後，已知悉
    上揭鳳梨田並非座落在臺東市○○段822地號土地上，仍不
    實告知，使告訴人陷於錯誤而簽訂本件土地買賣契約並交付
    價金；又其身為執業多年之土地代書，具有相當專業形象，
    自較一般人更容易取信與其交易之人，竟未能遵守誠實交易
    守則，有負他人信任與自身專業形象，行為洵有可責；另被
    告雖與告訴人在本院達成和解，有和解筆錄1份在卷可稽（
    見本院卷第38頁），惟非但未遵期給付和解金予告訴人，且
    在本院98年12月10日、99年1月20日、99年1月27日審理時，
    屢次當庭請求展延給付期日（見本院卷第80頁背面、第114
    頁、第130頁背面），經告訴人同意後，竟屢屢不能依約還
    款，迄今仍未支付告訴人絲毫和解金，有本院公務電話記錄
    3 紙附卷可參，徒增訴訟成本，亦令告訴人徒勞無功、身心
    俱疲；暨其犯罪之動機、目的、手段、智識程度、犯後坦承
    犯行之態度及檢察官請求從重量刑，被告亦同意檢察官之求
    刑（見本院卷第130頁）等一切情狀，量處如主文所示之刑
    。
五、末查，被告所為之犯罪時間係在96年4月24日以前，且合於
    中華民國九十六年罪犯減刑條例第3條之減刑要件，乃依同
    條例第2條第1項第3款規定，諭知減其宣告刑二分之一如主
    文所示。
據上論斷，應依刑事訴訟法第273條之1第1項，第299條第1項前
段，刑法第339條第1項，刑法施行法第1條之1第1項、第2項前段
，中華民國九十六年罪犯減刑條例第2條第1項第3款、第7條，判
決如主文。
本案經檢察官乙○○到庭執行職務。
中    華    民    國    99    年    2     月    10    日
                  刑事第三庭  法  官  陳鈺雯
以上正本證明與原本無異。
如不服本判決應於收受送達後10日內向本院提出上訴書狀，並應
敘述具體理由；其未敘述上訴理由者，應於上訴期間屆滿後20日
內向本院補提理由書（均須按他造當事人之人數附繕本）。「切
勿逕送上級法院」。告訴人或被害人對於本判決如有不服，請書
具不服之理由狀，請求檢察官上訴者，其上訴期間之計算係以檢
察官收受判決正本之日期為準。
                              書記官  廖丁逸
中    華    民    國    99    年    2     月    10    日
附錄本案論罪科刑法條：
中華民國刑法第339條
意圖為自己或第三人不法之所有，以詐術使人將本人或第三人之
物交付者，處5年以下有期徒刑、拘役或科或併科1千元以下罰金
。
以前項方法得財產上不法之利益或使第三人得之者，亦同。
前二項之未遂犯罰之。

司法院資訊處製作；財團法人民間司法改革基金會備份。
